---
title: "Stopnja brezposelnosti v Sloveniji in drugih evropskih državah"
author: "Ajda Majhenič"
output:
  html_document: default
  pdf_document:
    includes:
      in_header: lib/styles.sty
    latex_engine: xelatex
runtime: shiny
---

```{r setup, echo=FALSE, results='hide', message=FALSE, warning=FALSE}
knitr::opts_chunk$set(echo=FALSE, message=FALSE, warning=FALSE)

# Uvoz vseh potrebnih knjižnic
source("lib/libraries.r", encoding="UTF-8")
```


## Izbira teme

Pri projektni nalogi sem primerjala stopnjo brezposelnosti od leta 2008 do leta 2021 v Sloveniji in ostalih evropskih državah glede na spol in stopnjo izobrazbe, za ljudi med 20. in 64. letom starosti. Analizirala sem, kako je v Sloveniji na stopnjo brezposelnosti vplivala stopnja izobrazbe ter kolikšna je brezposelnost glede na statistično regijo.

***

## Obdelava, uvoz in čiščenje podatkov

Podakte sem uvozila iz Statističnega urada Republike Slovenije in iz Eurostata.

Imam 3 tabele v obliki CSV.

1. tabela1 - Brezposelni po stopnjah izobrazbe, spolu in kohezijski regiji (v 1000 in v %) - Slovenija
    - leto - spremenljivka: leto meritve (2008-2021)
    - kohezijska_regija - spremenljivka: kohezijska regija, v kateri gledamo meritev
    - spol - spremenljivka: ženske ali moški
    - izobrazba - spremenljivka: stopnja izobrazbe
    - meritev - spremenljivka: delež ali število v tisočih
    - podatek - meritev: število ali delež brezposelnih
    
2. tabela2 - Delež stopnje brezposelnosti in stopnje delovne aktivnosti po statističnih regijah - Slovenija
    - leto - spremenljivka: leto meritve (2008-2021)
    - statisticna_regija - spremenljivka: statisticna regija, v kateri gledamo meritev
    - meritev - spremenljivka: stopnja aktivnosti, stopnja delovne aktivnosti, stopnja brezposelnosti oziroma stopnja delovne aktivnosti v starostni skupini 20-64 let
    - delez - meritev: delež meritve
    
3. tabela3 - Brezposelni po stopnjah izobrazbe, spolu in državi - EU
    - leto - spremenljivka: leto meritve (2008-2019)
    - drzava - spremenljivka: evropska drzava, v kateri gledamo meritev
    - spol - spremenljivka: ženske ali moški
    - izobrazba - spremenljivka: stopnja izobrazbe
    - delez - meritev: delež brezposelnosti v določeni izobrazbeni skupini

```{r uvoz}
source("uvoz/uvoz.r", encoding="UTF-8")
```

***

## Analiza in vizualizacija podatkov

```{r vizualizacija, results='hide'}
source("vizualizacija/vizualizacija.r", encoding="UTF-8")
```

### Spreminjanje deleža brezposelnih glede na spol in stopnjo izobrazbe skozi leta

Iz grafov je razvidno, da je pri ženskah brezposelnost vsa leta nekoliko višja kot pri moških. Opazimo tudi, da se brezposelnost zmanjšuje z zviševanjem stopnje izobrazbe. Brezposelnost skozi leta narašča, največjo stopnjo brezposelnosti pa je moč opaziti v obdobju okrog leta 2012, ko so se kazale posledice gospodarske krize leta 2008. Nato brezposelnost nekoliko upada, ko si je gospodarstvo nekoliko opomoglo. Nato pa se po letu 2019 brezposelnost znova začne zviševati zaradi odpuščanj, ki so bila posledica "korona-krize".


```{r graf1, echo=FALSE, message=FALSE, fig.align='center'}
print(graf1)
```

### Primerjava deleža brezposelnosti glede na spol in stopnjo izobrazbe med državami

Iz spodnjih grafov je razvidno, da je v splošnem brezposelnost pri ženskah nekoliko višja kot pri moških. Najnižja je brezposelnost za najvišjo izobrazbo, najvišja pa za srednjo stonjo izobrazbe.

```{r graf2, echo=FALSE, message=FALSE, fig.align='center'}
print(graf2)
```

```{r graf3, echo=FALSE, message=FALSE, fig.align='center'}
print(graf3)
```

Delež brezposelnih sem obravnavala tudi po posameznih statističnih regijah. Na spodnjem zemljevidu je predstavljena povprečna stopnja brezposelnosti v določeni regiji od leta 2008 do leta 2021.


```{r zemljevid_slo, echo=FALSE, fig.align='center'}
print(zemljevid_slo)
```

Na zemljevidu lahko opazimo, da je delež brezposelnosti najnižji v Osrednjeslovenski regiji, razlog za to je verjetno ta, da je ta regija od vseh najgosteje poseljena z aktivnim prebivalstvom. Sledijo ji Gorenjska, Koroška, Goriška in Jugovzhodna Slovenija, največji delež brezposelnosti pa se kaže v Pomurski regiji.

Na naslednih treh zemljevidih pa lahko vidimo, kako se spreminja stopnja brezposelnosti glede na državo in stopnjo izobrazbe.

```{r zemljevid1, echo=FALSE, fig.align='center'}
print(zemljevid1)
```

```{r zemljevid2, echo=FALSE, fig.align='center'}
print(zemljevid2)
```

```{r zemljevid3, echo=FALSE, fig.align='center'}
print(zemljevid3)
```


***

## Napredna analiza podatkov

```{r analiza}
source("analiza/analiza.r", encoding="UTF-8")
```

Spodaj lahko vidimo, da so države, glede na stopnjo brezposelnosti med ljudmi brez izobrazbe, z nepopolno osnovnošolsko ali osnovnošolsko izobrazbo, razdeljene v štiri skupine.

```{r grafBrez, echo=FALSE, message=FALSE, fig.align='center'}
print(grafBrez)
```

Iz naslednjega grafaa pa lahko razberemo, da so države, glede na stopnjo brezposelnosti med ljudmi z nižjo ali srednjo poklicno izobrazbo, razdeljene v pet skupin.

```{r grafNizja, echo=FALSE, message=FALSE, fig.align='center'}
print(grafNizja)
```

Če si pogledamo še kako so države razdeljene v skupine pri srednji strokovni, višješolski, visokošolski ali univerzitetni izobrazbi, dobimo tri skupine:

```{r grafVisja, echo=FALSE, message=FALSE, fig.align='center'}
print(grafVisja)
```

Število skupin sem izbrala na podlagi izračuna in izrisa kolena, diagrama obrisov in dendrograma.

Nato sem se osredotočila na napoved deleža brezposelnih v Sloveniji za naslednja 4 leta.

```{r graf_napoved, echo=FALSE, message=FALSE, fig.align='center'}
print(graf_napoved)
```

Kot vidimo na grafu, je napoved za brezposelnost slaba, to pa lahko pripišemo slabim gospodarskim razmeram, ki so posledica Covida-19.

***

```{r shiny}
shinyAppDir("shiny", options=list(width="100%", height=600))
```

***

## Zaključek
Kljub napovedani večji stopnji brezposelnosti upam, da se bodo razmere, nastale zaradi Covida-19, kmalu umirile in pripomogle k temu, da se brezposelnost znova zniža.