---
title: "Stopnja brezposelnosti v Sloveniji in drugih evropskih državah"
author: "Ajda Majhenič"
output:
  html_document: default
  pdf_document:
    includes:
      in_header: lib/styles.sty
    latex_engine: xelatex
runtime: shiny
---

```{r setup, echo=FALSE, results='hide', message=FALSE, warning=FALSE}
knitr::opts_chunk$set(echo=FALSE, message=FALSE, warning=FALSE)

# Uvoz vseh potrebnih knjižnic
source("lib/libraries.r", encoding="UTF-8")
```


## Izbira teme

Pri projektni nalogi sem primerjala stopnjo brezposelnosti od leta 2008 do leta 2021 v Sloveniji in ostalih evropskih državah glede na spol in stopnjo izobrazbe, za ljudi med 20. in 64. letom starosti. Analizirala sem, kako je v Sloveniji na stopnjo brezposelnosti vplivala stopnja izobrazbe ter kolikšna je brezposelnost glede na statistično regijo.

***

## Obdelava, uvoz in čiščenje podatkov

Podakte sem uvozila iz Statističnega urada Republike Slovenije in iz Eurostata.

Imam 3 tabele v obliki CSV.

1. tabela1 - Brezposelni po stopnjah izobrazbe, spolu in kohezijski regiji (v 1000 in v %) - Slovenija
    - leto - spremenljivka: leto meritve (2008-2021)
    - kohezijska_regija - spremenljivka: kohezijska regija, v kateri gledamo meritev
    - spol - spremenljivka: ženske ali moški
    - izobrazba - spremenljivka: stopnja izobrazbe
    - meritev - spremenljivka: delež ali število v tisočih
    - podatek - meritev: število ali delež brezposelnih
    
2. tabela2 - Delež stopnje brezposelnosti in stopnje delovne aktivnosti po statističnih regijah - Slovenija
    - leto - spremenljivka: leto meritve (2008-2021)
    - statisticna_regija - spremenljivka: statisticna regija, v kateri gledamo meritev
    - meritev - spremenljivka: stopnja aktivnosti, stopnja delovne aktivnosti, stopnja brezposelnosti oziroma stopnja delovne aktivnosti v starostni skupini 20-64 let
    - delez - meritev: delež meritve
    
3. tabela3 - Brezposelni po stopnjah izobrazbe, spolu in državi - EU
    - leto - spremenljivka: leto meritve (2008-2019)
    - drzava - spremenljivka: evropska drzava, v kateri gledamo meritev
    - spol - spremenljivka: ženske ali moški
    - izobrazba - spremenljivka: stopnja izobrazbe
    - delez - meritev: delež brezposelnosti v določeni izobrazbeni skupini

```{r uvoz}
source("uvoz/uvoz.r", encoding="UTF-8")
```

***

## Analiza in vizualizacija podatkov

```{r vizualizacija, results='hide'}
source("vizualizacija/vizualizacija.r", encoding="UTF-8")
```

### Spreminjanje deleža brezposelnih glede na stopnjo izobrazbe skozi leta

```{r graf1, echo=FALSE, message=FALSE, fig.align='center'}
print(graf1)
```

### Primerjava deleža brezposelnosti glede na spol in stopnjo izobrazbe med državami

```{r graf2, echo=FALSE, message=FALSE, fig.align='center'}
print(graf2)
```

```{r graf3, echo=FALSE, message=FALSE, fig.align='center'}
print(graf3)
```


***

## Napredna analiza podatkov


***

```{r shiny}
shinyAppDir("shiny", options=list(width="100%", height=600))
```
